【裁判字號】    98,交聲,1923
【裁判日期】    980630
【裁判案由】    違反道路交通管理處罰條例聲明異議
【裁判全文】
臺灣臺北地方法院交通事件裁定        98年度交聲字第1923號
原處分機關  臺北市交通事件裁決所
異  議  人
即受處分人  白東科技有限公司
法定代理人  甲○○
上列異議人即受處分人因違反道路交通管理處罰條例案件，對於
臺北市交通事件裁決所於民國98年5 月5 日所為之處分（原處分
案號：北市裁罰字第裁22-AS0000000號），聲明異議，本院裁定
如下：
    主  文
異議駁回。
    理  由
一、原處分意旨略以：異議人即受處分人白東科技有限公司所有
    之車牌號碼A3C-623 號重型機車，於民國98年3 月18日上午
    9 時58分許，在臺北市○○○路○ 段，行駛於繪製有「禁行
    機車」之車道上，而為臺北市政府警察局文山第二分局員警
    照相後逕行舉發，原處分機關遂依道路交通管理處罰條例第
    45條第13款之規定，裁處異議人罰鍰新臺幣（下同）600 元
    等語。
二、聲明異議意旨略以：異議人所有之上開車輛，本行駛在規定
    車道，但因公車搶道，為避免車禍發生，始更換車道而臨時
    行駛於禁行機車車道上，並非故意違規，為此聲明異議，請
    求撤銷原處分機關所為之裁定云云。
三、按汽車駕駛人，爭道行駛有機器腳踏車不在規定車道行駛之
    情形者，處新臺幣600 元以上1,800 元以下罰鍰，道路交通
    管理處罰條例第45條第13款定有明文。
四、經查，異議人所有之上開重型機車，確有於前揭時間，行駛
    在臺北市○○○路○ 段之「禁行機車」車道上，而為警拍照
    逕行舉發，此為異議人所不爭執，且有舉發採證照片2 幀、
    臺北市政府警察局文山第二分局98年4 月24日函文、車籍查
    詢資料及營利事業登記基本資料查詢等件附卷可稽，是異議
    人所有之機器腳踏車，確有原處分機關所指不在規定車道行
    駛之爭道違規行為，至為明確。異議人雖辯稱係因公車搶道
    ，為避免車禍發生，始緊急閃躲公車而臨時行駛禁行機車道
    云云，惟依本件連續拍攝之舉發照片（9 時58分42秒及43秒
    ）觀之，車牌號碼539-FN號之在前公車，當時確有從最外側
    車道向左行駛而出現在異議人機車所在車道之情形，然異議
    人本應注意車前狀況，隨時採取必要之安全措施（如減速慢
    行），以避免與前述公車發生撞擊，而依照片所示之現場情
    形，並無不能如此之特殊情狀存在，然異議人機車捨此不為
    ，卻向左跨越至「禁行機車」車道上，其無視於該車道路面
    標示清晰明確之「禁行機車」字樣，欲以此方式超越前揭公
    車足堪認定，則異議人辯稱不得已變換車道、不是故意云云
    ，顯與現場情形不符，當非可採，異議人所有之機車確有前
    揭違規行為，當已事證明確。
五、綜上所述，異議人所有之車輛於前揭時、地違規行駛在禁行
    機車道上，而有不在規定車道行駛之違規行為，經原處分機
    關依道路交通管理處罰條例第45條第13款等規定，裁處罰鍰
    600 元，核無違誤，本件異議為無理由，應予駁回。雖按汽
    車駕駛人違反道路交通管理處罰條例第45條規定者，除依原
    條款處罰鍰外，並記違規點數1 點，同條例第63條第1 項第
    1 款亦定有明文，惟本件受處分人係法人，而違規記點處分
    之實益乃在於累積一定點數後可執行吊扣或吊銷駕駛執照之
    處分，是受處分人如係法人，並無駕駛執照可供吊扣（銷）
    ，且與前揭法條規定係以汽車駕駛人作為記點處罰之對象不
    符，故不需併記違規點數，原處分未予記點，亦於法無違，
    附此敘明。
六、據上論斷，應依道路交通管理處罰條例第87條第2 項，道路
    交通案件處理辦法第19條，裁定如主文。
中    華    民    國    98    年    6     月    30    日
                  交通法庭    法  官  吳勇毅
上正本證明與原本無異。
如不服本裁定，應於送達後5 日內，向本院提出抗告狀。
                              書記官  游秀珠
中    華    民    國    98    年    7     月    2     日


司法院資訊處製作；財團法人民間司法改革基金會備份。
